臺灣士林地方法院刑事判決　　　　　　　　　　　　　　九十三年度自字第二七號
　　自　訴　人　丁○○○有限公司（原名：華暘國際有限公司）
　　代　表　人　凌國榮
　　代　理　人　葉文博律師
　　被　　　告　乙○○
右列被告因背信，經自訴人提起自訴，本院判決如左：
    主  文
乙○○無罪。
    理  由
一、自訴意旨略以：自訴人丁○○○有限公司（原名為華暘國際有限公司，下簡稱華
    祐公司），係自訴人公司代表人凌國榮之子丙○○以父親名義擔任董事，與股東
    甲○○及被告乙○○，在民國九十一年十二月六日共同設立，關於自訴人公司之
    營運皆由丙○○處理，財務事項則由甲○○負責，被告乙○○則僅配合自訴人營
    運執行業務。緣九十二年八月間，自訴人之客戶日本電產企畫公司有意透過自訴
    人之關係，以獲得泰國Fuh Characters International(Thailand)Co.,Ltd（下
    簡稱泰商ＦＣＩ公司）就迪士尼商品之授權，旋即於同年月十二日，由日本電產
    企畫公司臺灣代表戊○○○與丙○○偕同前往泰國，與被告乙○○會合，並於翌
    日一起前往泰商ＦＣＩ公司談妥正式授權合約內容，約定由被告乙○○在泰國當
    地所設立之Delta New Instrument Co.,L td.（下簡稱泰商ＤＮＩ公司）作為接
    受泰商ＦＣＩ公司授權之契約相對人，再由泰商ＤＮＩ公司將所獲授權商品轉授
    權予日本電產企畫公司在日本通路販賣合約內之商品，自訴人亦得在臺灣或大陸
    地區生產經授權核准之迪士尼產品。日本電產企畫公司即於同年月二十九日將簽
    約金美金一萬四千六百八十元匯入自訴人公司帳戶內，丙○○即將此訊息通知甲○○轉知被告乙○○，被告乙○○即以泰商ＤＮＩ公司與泰商ＦＣＩ公司簽訂商
    標授權合約，並支付支票一紙（面額泰幣三十二萬一千元、發票日：同年九月二
    日）予泰商ＦＣＩ公司，另於同年十月十五日付清餘款三十二萬一千元。嗣因甲○○與丙○○經營理念不合，甲○○與乙○○即自九十二年十二月三十一日起退
    股，詎被告乙○○退股後，竟竊將其以泰商泰商ＤＮＩ公司名義與泰商ＦＣＩ公
    司訂定商標授權契約所產生之授權利益據為己有，並於九十三年一月七日傳真函
    知日本電產企畫公司，表示泰商ＤＮＩ公司與泰商ＦＣＩ公司所簽訂之授權契約
    ，完全與自訴人無關，簽約金亦由泰商ＤＮＩ公司支付，並未自自訴人處收取任
    何授權金，由自訴人所出貨之迪士尼商品皆屬仿冒品云云，而違背其擔任自訴人
    公司股東時之任務，致使自訴人權益及商譽皆蒙受重大損害。因認被告涉有刑法
    第三百四十二條第一項之背信罪嫌。
二、本件自訴人華祐公司認被告乙○○涉有右揭犯行，無非係以自訴人於九十二年八
    月十八日撰擬予日本電產企畫公司之合作同意書，載明關於獲得泰商ＦＣＩ公司
    授權所應給付之授權金，由日本電產企畫公司給付美金一萬四千六百八十元以為
    支應，日本電產企畫公司則於同年月二十九日將上開款項匯入自訴人公司帳戶內
    ，而被告乙○○以泰商ＤＮＩ公司名義與泰商ＦＣＩ公司簽訂商標授權合約，有
    第一商業銀行匯入匯款買匯水單、活期存款存摺、授權書各一份可證；簽約後泰
    商ＦＣＩ公司承辦人員Ms.Nuntawan Wangsantiporn（即Ms.Joy）尚以電子郵件
    通知丙○○（按丙○○之英文名為Alex）該公司業已收訖支票等情，亦有電子郵
    件一封可考；丙○○於同年十一月六日尚以傳真要求被告將付款收據回傳自訴人
    ，以向日本電產企畫公司交代，被告亦於同日將收據回傳自訴人，有該傳真函件
    足參；而被告退股後，竟傳真日本電產企畫公司，一概否認上揭情事，自訴人亦
    發函甲○○及被告要求就此事提出合理說明，以及甲○○回覆表示從未參與自訴
    人之經營，無法協助云云、被告則函覆表示其與泰商ＦＣＩ公司簽訂授權契約所
    獲得之產品授權皆與自訴人公司無關外，被告另於九十三年一月十三日致函日本
    電產企畫公司表示自訴人所為屬於仿冒商標行為云云，有各該函文附卷可證，為
    其主要論據。訊據被告固承認泰商ＤＮＩ公司與泰商ＦＣＩ公司有簽訂上述授權
    契約之事實，惟堅決否認有何背信之犯行，辯稱：系爭迪士尼商品授權契約，當
    事人雙方為泰商ＤＮＩ公司與泰商ＦＣＩ公司，簽約金亦由伊支付，完全與自訴
    人無關，伊亦不知甲○○有轉交日本電產企畫公司所匯入自訴人帳戶之款項，自
    訴人自行向日本電產企畫公司收錢，與泰商ＤＮＩ公司無涉，況依授權契約第三
    條明定，販賣地點必須在泰國境內，生產地點亦須向泰商ＦＣＩ公司報備，絕無
    可能有自訴人自稱之合作模式；當初丙○○希望伊能委託生產上述授權契約內容
    之產品，單方以自訴人名義繕打合約書並簽名，但因無報價，雙方並無合意等語
    。
三、按犯罪事實應依證據認定之，無證據不得推定其犯罪事實。又不能證明被告犯罪
    者，應諭知無罪之判決，刑事訴訟法第一百五十四條第二項、第三百零一條第一
    項分別定有明文。另按事實之認定，應憑證據，如未能發現相當證據，或證據不
    足以證明，自不能以推測或擬制之方法，為裁判基礎；且被告否認犯罪事實所持
    之辯解，縱屬不能成立，仍非有積極證據足以證明其犯罪行為，不能遽為有罪之
    證明；檢察官就被告犯罪事實，應負舉證責任，並指出證明之方法，倘其所提出
    之證據，不足為被告有罪之積極證明，或其指出證明之方法，無從說服法院以形
    成被告有罪之心證，基於無罪推定之原則，自應為被告無罪判決之諭知，最高法
    院三十年度上字第一八三一號判例、四十年臺上字第八六號判例、九十二年臺上
    字第一二八號判例分別著有明文可資參照。復按自訴人之自訴，本以使被告受刑
    事訴追為目的，故其陳述是否與事實相符，自應調查其他證據，以資審認，苟其
    所為攻擊之詞，尚有瑕疵，則在此瑕疵未予究明以前，即不能遽採為斷罪之基礎
    ；且自訴人於自訴案件中等同於公訴案件檢察官之地位，其就所自訴之犯罪事實
    ，負有舉證之責任。
四、經查：
  (一)按刑法第三百四十二條之背信罪，須以為他人處理事務為前提，所謂為他人云者
    ，係指受他人委任，而為其處理事務而言（最高法院四十九年台上字第一五三○
    號判例意旨參照）。查自訴人之實際負責人丙○○雖到庭指證稱被告乙○○有右
    揭自訴犯罪之事實，惟已遭被告所否認，又證人戊○○○證稱於九十二年八月十
    二日偕同丙○○前往泰國與被告會合，並至泰商ＦＣＩ公司簽約，但僅在外等候
    ，並未參與簽約事宜，亦未向被告說明授權款項由何人支付，至丙○○有無告知
    被告，並不清楚（見本院九十三年十月十二日審判筆錄）等語，足認所謂透過被
    告取得迪士尼商標專用權等情，均係丙○○單方告知戊○○○。參以日本電產企
    畫公司於九十二年八月二十九日匯入自訴人帳戶之五十萬零六百三十二元（美金
    一萬四千六百八十元）後，隨即於當日分別轉出三十萬元、十七萬八千零二十二
    元，有第一商業銀行匯入匯款買匯水單、活期存款存摺各一份附卷可稽，惟究竟
    轉至何人帳戶，未見自訴人舉證，且不僅金額互核不符，由上開存摺註記「許榮
    成」、「國賓」等字，亦與被告無涉，是自訴人究無將上開授權金匯予被告，並
    非無疑。況縱有其事，戊○○○既明知係透過泰商ＤＮＩ公司取得商標專用權，
    則逕由日本電產企畫公司將授權金匯至泰商ＤＮＩ公司即可，何須曲折地將授權
    金匯予自訴人，再由自訴人匯給被告？實屬多此一舉，與常情有悖。再者，證人
    甲○○雖到庭證稱：丙○○之前有提到打算委請被告在泰國拿到商標使用權，但
    用何名義及是否付款，均不清楚（見同上審判筆錄）等語，亦不能證明雙方確實
    有達成協議。又自訴人所謂泰商ＦＣＩ公司承辦人員Ms.Joy曾通知丙○○該公司
    業已自被告處收訖支票，並舉電子郵件一封為證，然業經被告否認其為真正，性
    質上屬被告以外之人於審判外之書面陳述，依刑事訴訟法第一百五十九條第一項
    規定，乃係傳聞證據，並無證據能力。況由卷附授權契約書32(a)及草約亦明白
    約定，泰商ＤＮＩ公司不能轉讓任何權利予他人，僅能在泰國銷售，故自訴人絕
    無可能透過被告為日本電產企畫公司取得商標授權利益。由上可見，自訴人所舉
    證據尚不足以證明被告確實受自訴人委任為其處理簽約事宜。
  (二)退而言之，縱使自訴人確有委託被告以泰商ＤＮＩ公司名義向泰商ＦＣＩ公司簽
    訂迪士尼產品之商標授權，被告亦已完成其任務，有上揭授權契約書在卷可佐，
    被告殊無違背任何任務可言。至自訴人主張被告於退股後，否認上情，並發函日
    本電產企畫公司要求不要再下單給自訴人云云，要屬事後債務不履行之問題，核
    與背信罪之構成要件有間。
  (三)縱上所述，本件自訴人所舉之證據，無法證明被告確有背信犯行，既不能證明被
    告犯罪，依法應諭知無罪之判決，以免冤抑。
據上論斷，應依刑事訴訟法第三百四十三條、第三百零一條第一項，判決如主文。
中　　　華　　　民　　　國　　九十三　　年　　　十　　　月　　二十六　　日
                                  臺灣士林地方法院刑事第六庭
                                      審判長法　官  趙  文  卿
                                            法  官  彭  洪  媛
                                            法  官  李  昆  霖
右正本證明與原本無異。
如不服本判決，應於判決送達後十日內，向本院提出上訴狀。
                                            書記官  陳  佳  伶
中　　　華　　　民　　　國　　九十三　　年　　　十　　　月　　二十六　　日
